臺灣高等法院高雄分院刑事判決　　　　95年度上訴字第2224號
上　訴　人
即　被　告　丙○○
　　　　　　　　　　（另案在臺灣屏東戒治所戒治中）
指定辯護人　本院公設辯護人　 乙○○
上列上訴人因殺人未遂案件，不服臺灣高雄地方法院95年度訴字
第659 號中華民國95年10月26日第一審判決（起訴案號：臺灣高
雄地方法院檢察署95年度偵字第1963號），提起上訴，本院判決
如下：
    主  文
原判決關於殺人未遂部分撤銷。
丙○○傷害人之身體，處有期徒刑貳年。
    事  實
一、丙○○於民國95年1 月2 日晚間9 時許，駕駛車牌號碼3357
    ─PA號自用小客車至高雄市楠梓區訪友，將車輛車頭朝西停
    放在高雄市○○區○○街171 巷口，因而影響往來車輛出入
    。適有該區住戶駕車行經此地出入受阻，住在該巷13號之甲
    ○○因而出面代尋車主。恰丙○○訪友未遇，返回停車處，
    甲○○即向丙○○指摘車輛停放巷口乙事，丙○○遂向甲○
    ○道歉，惟因甲○○喝酒甚多，已有醉意，於丙○○表示歉
    意後，仍對丙○○謾罵指摘不休，2 人因而發生爭吵，嗣丙
    ○○上車欲行離去，甲○○站在丙○○小客車右前方阻止丙
    ○○離去，丙○○向後倒車左轉至安泰街，欲由安泰街南向
    離去，乃甲○○於丙○○倒車時，先是跑到丙○○車右後方
    ，迨丙○○將車回正轉往安泰街南向車道時，甲○○又跑到
    小客車左前方，欲阻止丙○○離去，並要丙○○下車，丙○
    ○明知甲○○近距離站在小客車左前方，且非站立靜止不動
    ，而有阻止之舉動，如其強行開車離去，有可能撞及前方欲
    阻止其離去之甲○○，乃其因急欲離去，竟以即或撞傷甲○
    ○亦不違背其本意之不確定傷害故意，驅車離去，致小客車
    左前側車頭將甲○○撞倒於地，小客車左側前後輪輾壓過甲
    ○○之右腳，甲○○因而受有右側脛骨分裂性骨折之傷害。
二、案經甲○○訴由高雄市政府警察局楠梓分局報請臺灣高雄地
    方法院檢察署檢察官偵查起訴。
    理  由
壹、程序部分：
一、按被告以外之人於審判外之言詞或書面陳述，除法律有規定
    者外，不得作為證據；又於司法警察調查中所為之陳述，與
    審判中不符時，其先前之陳述具有較可信之特別情況，且為
    證明犯罪事實存否所必要者，得為證據，刑事訴訟法第159
    條第1 項、第159 條之2 分別定有明文。查證人即告訴人甲
    ○○於警詢時所為之陳述，係屬被告以外之人於審判外之言
    詞陳述，因與其於本院審判中具結後經詰問所為之陳述並不
    相符（警詢筆錄與原審勘驗甲○○之警詢錄音不同，自應以
    原審勘驗之結果為準），本院認其先前在警詢時之陳述，並
    無具有較可信之情況，且被告之辯護人於本院審理時就甲○
    ○在警詢時所為陳述之證據能力亦表示異議，是本院認該甲
    ○○在警詢時之陳述，應無證據能力。
二、又被告以外之人於審判外之陳述雖不符刑事訴訟法第159 條
    之1 至第159 條之4 之規定，而經當事人於審判程序同意作
    為證據，法院審酌該言詞陳述或書面陳述作成時之情況，認
    為適當者，亦得為證據；另當事人、代理人或辯護人於法院
    調查證據時，知有刑事訴訟法第159 條第1 項不得為證據之
    情形，而未於言詞辯論終結前聲明異議者，視為前項之同意
    ，刑事訴訟法第159 條之5 定有明文，本件檢察官、辯護人
    及被告等於本院審判時，對於原審判決所引用告訴人在檢察
    官偵查中之陳述及其他各項證據（含傳聞證據、非傳聞證據
    及符合法定傳聞法則外之證據）之證據能力均明示表示無意
    見，且於本院言詞辯論終結前對於卷內具有傳聞證據性質之
    證據，既均已知情，而未聲明異議，本院認該具有傳聞性質
    之證據，並無任何違法取證之不適當情形，以之作為證據使
    用係屬適當，自得採為被告犯罪事實之證據。
貳、實體部分：
一、訊據上訴人即被告丙○○固坦承有於前揭時地因停車糾紛與
    告訴人發生爭吵，於駕車離去時，撞倒告訴人，致告訴人右
    腳遭車輪輾壓，受有右側脛骨分裂性傷害之事實，惟矢口否
    認有傷害告訴人之故意，辯稱：當時因告訴人喝醉酒，要追
    打伊，伊緊張要離開現場，告訴人又跑到伊車左側前方，阻
    止伊離去，伊不小心撞到他，應僅負過失傷害罪責云云。經
    查：
  (一)被告與告訴人為被告不當停車於巷口之事發生爭吵後，曾向
    後倒車至安泰路車頭轉向南向車道，此時告訴人站於小客車
    左前方之事實，為被告坦認不諱，並為證人即告訴人甲○○
    證述在卷，則被告於開車欲從安泰路離去時，已看見告訴人
    站於其車左前方，堪予認定。
  (二)告訴人既站在被告小客車之左前方，距離甚近，且係欲阻止
    被告離去，顯見告訴人當時並非靜止不動，而有阻車行進之
    動作，則被告如開車前行，即不易閃躲而有一起駛即會撞及
    告訴人之可能，而被告車上當時尚有一友人坐於副駕駛座，
    此為被告所自承，縱告訴人藉酒意而糾纏阻止被告離去，然
    只需被告請其友人下車按撫，將告訴人勸離車旁，即可安然
    離去，乃被告竟於告訴人在車前方短距離阻止其離去時，猶
    不顧告訴人有被其所駕駛小客車撞及之危險，貿然駕車離去
    ，且於撞倒告訴人後，猶不下車察看究竟，或為其他救護措
    施而逕自離去，其有縱撞傷告訴人亦不違背其本意之不確定
    傷害故意，至為明灼。
  (三)此外，復有道路交通事故現場圖、財團法人義大醫院出具之
    告訴人傷害診斷證明書1 份及照片10張附卷可稽，被告所辯
    並無傷害之故意，應僅負過失傷害罪責云云，要係卸責避重
    就輕之詞，不足採信，其傷害罪證已甚明確，犯行洵堪認定
    。
二、公訴意旨以被告因停車不當，遭告訴人指責引起其不滿，而
    與告訴人發生口角，隨即基於殺人之犯意，進入車內將車輛
    倒車至泰安街西向東（應係北向南之誤）方向時，明知告訴
    人在該車左前方，竟猛踩油門，將告訴人撞倒在地，並輾過
    其右腿，致受有右側脛骨分裂性骨折之傷害，告訴人經鄰人
    發現送醫救治，始免於難，認被告係觸犯刑法第271 條第2
    項、第1項之殺人未遂罪責。但查：
  (一)按犯罪事實應依證據認定之，無證據不得認定犯罪事實，刑
    事訴訟法第154 條第2 項定有明文。再刑事訴訟法上之證明
    資料，無論為直接證據或間接證據，均須達於一般人均不致
    有所懷疑而得確信其為真實之程度，始得據為有罪之認定，
    若其是否關於有罪之證明，未能達此程度，且依經驗或論理
    法則，而有合理懷疑存在，致使無從形式公訴人指陳之犯罪
    確信時，根據「罪證有疑，利於被告」之證據法則，即不得
    遽為被告不利之認定。
  (二)公訴人係以告訴人在偵查中之指訴，被告供承因停車糾紛與
    告訴人發生口角，且有開車將告訴人撞倒之事實，及告訴人
    受傷之診斷書暨現場照片10張，為認定被告有殺人未遂犯行
    之依據，惟訊據被告則堅決否認有殺人之故意，辯稱：伊與
    告訴人並無怨隙，告訴人指責伊將車停放於巷口，有礙交通
    ，伊已連聲向其道歉，然被告喝醉酒，不斷向伊叫罵，並要
    追打伊，伊始倒車欲從安泰街離去，如伊存心要開車撞告訴
    人，則伊車在171 巷口時，當時告訴人站在伊車前，該巷前
    面也有通路，伊直接向前衝撞即可，何須將車倒退等語。
  (三)按殺人未遂與傷害之區別，應以行為人下手加害之時有無殺
    意為斷，而殺人犯意之存否，因係隱藏於行為人內部主觀之
    意思，此意思可能係存在有相當之時間，亦可能係在下手之
    際方產生，惟不論係何種情況均須以積極並確實之證據證明
　  之，方足以認定之。亦即該項殺人或傷害之主觀犯意認定，
    仍須參酌各方面直接、間接證據，行為人與被害人之關係，
    行為人與被害人關係事前之仇隙是否足以引起其殺人之動機
    ，攻擊時之力勁是否猛烈足資使人斃命，被害人傷痕之多寡
    、受傷處所是否即為致命部位、傷勢輕重程度、加害人下手
    情形、所用兇器為何及攻擊後之後續動作是否意在取被害人
    性命等一切客觀情狀均應全盤併予審酌，方足據為論斷行為
    人內心主觀之犯意，被告究為殺人抑或傷害，可從下列事實
    予以判斷：
    (1)依卷附交通事故現場圖顯示，安泰街171 巷寬僅4.5 公尺
      ，被告將小客車由東向西停放於巷口處，對於車輛進出該
      巷確有妨礙。而衡諸常情，吾人如有不當停車而遭民眾指
      責，除有少數不講理者外，類皆會深感不好意思道歉後儘
      速開車離去，而被告遭告訴人指責後，即連聲向告訴人說
      「對不起」，此情不但經被告供明，並經告訴人於本院審
      理時所不否認，而被告之不當停車，雖有礙交通，但並未
      造成車禍傷亡事故發生或其他之損害，依一般社會常態，
      被告既已向告訴人賠不是，只要告訴人不再繼續責罵，應
      無發生爭吵之可能。
    (2)告訴人受傷後，經財團法人義大醫院於當晚11時35分抽血
      檢驗酒精濃度結果，其血液酒精濃度為158.89/mg/dl，有
      財團法人義大醫院生化檢驗報告在卷可考（見警卷第23頁
      ），而血液酒精排除率平均平均每小時為20mg/dl ，以告
      訴人檢驗時往前推算至其喝酒時，其血液酒精濃度應在36
      0mg/dl以上，該血液酒精濃度換算為呼氣濃度1.8mg/dl，
      已超過刑法公共危險罪所認定之標準，告訴人於本院審理
      時雖稱：伊是在是日中午與3 、4 個朋友共同喝1 瓶保力
      達加伯朗咖啡等語，然3 、4 個人共喝1 瓶保力達，且已
      經過10個小時以上，始經抽血化驗，其血液酒精濃度竟會
      如此之高，足見告訴人上開陳述並不實在，亦可見告訴人
      是日喝甚多，且已有醉意，則被告陳稱：伊於向告訴人道
      歉後，告訴人仍責罵不休，伊始與之發生爭吵云云，以當
      時告訴人已有醉意之情形，自有可能，而可採信。
    (3)被告於與告訴人爭吵後，上車欲倒車時，告訴人原係站在
      小客車副駕駛座前方，其倒車右轉入安泰路時，告訴人又
      跑到小客車右方，迨被告回正車正對安泰路車道時，告訴
      人又跑到小客車駕駛座左前方，此經告訴人於本院審理時
      證述在卷，雖告訴人雖稱：伊是怕被告開車往前撞伊，伊
      才往後面跑，伊看到被告倒車，遂又緊張的往前跑等語，
      並稱：被告要倒車時並未揚言要撞死伊等語。然被告在告
      訴人已有醉意，且不斷謾罵糾纏之情況下，其急欲開車離
      去，自不悖乎常情，而被告上車當時既未聲言要開車撞告
      訴人，告訴人主觀上如何認定被告有開車衝撞的意思。又
      以當時情形，告訴人只要不加阻止，讓被告開車離去，即
      可平安無事。果被告有衝撞告訴人之意思，其只要將車往
      前開即可輕易衝撞告訴人，何須倒車右轉安泰街；告訴人
      亦可乘被告倒車時逃避，乃告訴人竟又跟著被告倒車跑到
      被告車後方，又被告倒車右轉到安泰街時，車後方曾撞到
      停於安泰街北向車道之車號ZP-6365 號小客車，此經被告
      供明在卷，並經事後到場處理之證人即警員鍾滿盛於本院
      審理時證述屬實，亦有該車後側被撞留有擦痕之照片附卷
      可參（見警卷第29頁），告訴人於被告小客車撞到該ZP-6
      365 號車時，告訴人亦有充足之時間逃離，其竟又跑到被
      告小客車左前側，如此之為謂係欲避免被告開車衝撞，孰
      能置信？
    (4)被告與告訴人並無仇隙，其因停車不當遭告訴人指責，自
      知理虧，已向告訴人道歉，原可安然離去，嗣因不斷遭告
      訴人謾罵糾纏，雖因此而與告訴人發生爭吵，但被告既知
      告訴人頗有醉意，其有儘速離去擺脫告訴人糾纏之意思，
      殊無招惹告訴人之必要，應甚明顯，客觀上殊難認定被告
      只因與告訴人發生口角即有開車衝撞告訴人欲置其於死地
      之動機。至告訴人雖稱：被告於開車撞到伊並輾壓其腳部
      後，曾自左側車窗探頭時稱：「要撞給你死」等語，惟此
      為被告所堅決否認，尚難僅憑告訴人片面之指述，即遽認
      被告確有上開陳述。
    (5)本院綜合上開事證相互勾稽，再依經驗法則及論理法則予
      以研判，認被告雖有傷害告訴人之不確定故意，然應無殺
      人之犯意，公訴人認被告有殺害告訴人之意圖，殊屬誤會
      。
三、核被告所為，係犯刑法第277 條第1 項之傷害罪，公訴人認
    被告係犯刑法第271 條第2 項、第1 項之殺人未遂罪，揆諸
    前揭說明，即有未合，起訴法條應予變更。
四、原審就此部分，予以論罪科刑，固非無見；然查被告僅有傷
    害之犯行，已如前述，原審依殺人未遂罪予以論科，即有未
    合。被告上訴否認有殺人之犯意而指摘原判決不當，非無理
    由，應由本院將原判決此部分撤銷，審酌明知告訴人近距離
    站於車前左側，且在阻擋其車前行之情況下，開車駛離即有
    可能衝撞告訴人，且人身一經車輛衝撞，傷害必然不輕，猶
    貿然開車離去，致撞及告訴人，使告訴人受有右側脛骨分裂
    性骨折之傷害，惡性非輕，惟念告訴人借酒滋事，亦有不是
    ，被告罹患有骨癌末期，有高雄榮民醫院診斷證明書在卷可
    證，及被告雖與告訴人以賠償新台幣30萬達成和解，然僅給
    付5 萬元，即不再履行等一切情狀，爰予科處有期徒刑貳年
    。
五、被告被訴肇事逃逸部分，業經原審諭知無罪確定，故不另論
    列。
據上論斷，應依刑事訴訟法第369 條第1 項前段、第364 條、第
299 條第1 項前段、第300 條，刑法第277 條第1 項，罰金罰鍰
提高標準條例第1 條前段，判決如主文。
本案經檢察官許月雲到庭執行職務。
中　　華　　民　　國　　96　　年　　2 　　月　　13　　日
                  刑事第四庭    審判長法  官  蕭權閔
                                      法  官  吳進寶
                                      法  官  陳吉雄
以上正本證明與原本無異。
檢察官如不服本判決應於收受本判決後10日內向本院提出上訴書
狀，其未述上訴理由者，並得於提起上訴後10日內向本院補提
理由書狀（均須按他造當事人之人數附繕本)「 切勿逕送上級法
院」。
被告不得上訴。
中　　華　　民　　國　　96　　年　　2 　　月　　15　　日
                                書   記　 官  梁美姿
附錄本件論罪科刑法條：
中華民國刑法第277條第1項
（普通傷害罪）
傷害人之身體或健康者，處3 年以下有期徒刑、拘役或1 千元以
下罰金。
犯前項之罪因而致人於死者，處無期徒刑或7 年以上有期徒刑；
致重傷者，處3 年以上10年以下有期徒刑。
                                                    ＷＦ
